臺灣臺南地方法院民事判決　　　　　　100年度家訴字第234號
原　　　告　裘忠芳
　　　　　　裘學賢
　　　　　　裘勻修
　　　　　　裘學豪
被　　　告　裘學聖
上列當事人間請求分割遺產事件，本院判決如下：
    主      文
原告之訴駁回。
訴訟費用由原告負擔。
    事實及理由
一、原告起訴略以：兩造為被繼承人裘永燕之子女，被繼承人裘
    永燕於民國99年9月22日死亡，遺有遺產。又被繼承人裘永
    燕之子女除兩造外，尚有子女裘美娥、裘錫度，惟此2人均
    為大陸地區人民，且居住在大陸地區，其中裘美娥為被繼承
    人裘永燕之親生女兒，據被繼承人裘永燕生前所述，裘錫度
    並非被繼承人裘永燕之親生子，是被繼承人之遺產應由在臺
    灣之5名子女繼承，因兩造未能達成分割協議，原告為此爰
    請求准予分割遺產等語。
二、按原告之訴，依其所訴之事實，在法律上顯無理由者，法院
    得不經言詞辯論，逕以判決駁回之，民事訴訟法第249條第2
    項定有明文。又當事人之適格為權利保護要件之一，原告或
    被告就為訴訟標的之法律關係如無訴訟實施權，當事人即非
    適格，原告欠缺權利保護要件，法院自應認其訴為無理由，
    以判決駁回之（最高法院80年臺上字第2378號裁判意旨參照
    ）。而當事人適格既為訴權存在之要件，屬法院應依職權調
    查之事項；當事人提起民事訴訟，其當事人適格有欠缺者，
    法院毋庸命其補正，亦有司法院院字第2351號解釋意旨可參
    。次按繼承人有數人時，在分割遺產前，各繼承人對於遺產
    全部為公同共有。公同共有物之處分及其他權利之行使，除
    法律另有規定外，應得公同共有人全體之同意，民法第1151
    條、第828條第2項分別定有明文。又公同共有物之分割，惟
    對公同共有人全體之關係始得為之，故提起請求分割之訴，
    應以其他公同共有人之全體為被告，於當事人適格始無欠缺
    ，最高法院著有30年上字第135號、32年上字第4986號、37
    年上字第7366號判例可參。
三、查本件原告主張兩造均為被繼承人裘永燕之子女，被繼承人
    裘永燕於99年9月22日死亡，遺有遺產，又被繼承人之子女
    除兩造外，尚有裘美娥、裘錫度，此2人均為大陸地區人民
    ，且居住在大陸地區等情，業據原告提出除戶謄本1件、戶
    籍謄本5件、繼承系統表1件、財政部臺灣省南區國稅局遺產
    稅免稅證明書影本1件、財政部臺灣省北區國稅局財產歸屬
    資料清單影本1件、土地登記第一類謄本影本1件、建物登記
    第一類謄本1件為證，堪予認定。又被繼承人裘永燕之子女
    均未向本院聲明拋棄繼承，其中大陸地區子女裘美娥、裘錫
    度亦尚未向本院聲明繼承等情，有被繼承人裘永燕索引卡查
    詢證明1件附卷可稽，亦堪認定。而按繼承，因被繼承人死
    亡而開始。繼承人自繼承開始時，除民法另有規定外，承受
    被繼承人財產上之一切權利、義務。又大陸地區人民繼承臺
    灣地區人民之遺產，應於繼承開始起三年內以書面向被繼承
    人住所地之法院為繼承之表示；逾期視為拋棄其繼承權，民
    法第1147條、第1148條前段、臺灣地區與大陸地區人民關係
    條例第66條第1項定有明文。由此可知大陸地區繼承人，於
    被繼承人死亡時起亦當然取得繼承權，惟因兩岸相隔，通訊
    困難，為期法律關係早日確定，以保障兩岸人民之權益，乃
    課大陸地區繼承人於繼承開始起3年內為繼承之表示，否則
    即視為拋棄繼承，並非大陸地區之繼承人於為繼承表示時始
    取得繼承之權利（臺灣高等法院89年度家抗字第155號、最
    高法院83年度臺上字第355號、84年度臺上字第983號判決參
    照）。查本件被繼承人裘永燕既於大陸地區尚有一女裘美娥
    、一子裘錫度，且渠2人均未拋棄繼承，而裘永燕係於99年9
    月22日死亡，迄今未屆滿3年，則揆諸上開說明，裘美娥、
    裘錫度現仍為被繼承人裘永燕之繼承人，原告訴請分割被繼
    承人裘永燕之遺產，自亦應以裘美娥、裘錫度為被告，其當
    事人適格始無欠缺。茲原告未將裘美娥、裘錫度列為被告而
    訴請分割遺產，其當事人適格即有欠缺，其訴顯無理由，爰
    不經言詞辯論，逕以判決駁回之。
四、據上論結，本件原告之訴為顯無理由，依民事訴訟法第249
    條第2項、第78條，判決如主文。
中    華    民    國   100    年    7     月    29    日
                  家事法庭    法  官  葉惠玲
以上正本係照原本作成。
如對本判決上訴，須於判決送達後20日內向本院提出上訴狀。如
委任律師提起上訴者，應一併繳納上訴審裁判費。
中    華    民    國   100    年    7     月    29    日
                              書記官  謝麗首